【裁判字號】    98,訴,881
【裁判日期】    980624
【裁判案由】    違反毒品危害防制條例
【裁判全文】
臺灣彰化地方法院刑事判決            98年度訴字第881號
公  訴  人  臺灣彰化地方法院檢察署檢察官
被      告  甲○○
上列被告因違反毒品危害防制條例案件，經檢察官提起公訴（97
年度毒偵字第3912號），本院依簡式審判程序判決如下：
    主    文
甲○○施用第一級毒品，累犯，處有期徒刑捌月；又施用第二級
毒品，累犯，處有期徒刑肆月。應執行有期徒刑拾壹月。
    犯罪事實
一、甲○○前於民國92年間，因竊盜案件，經臺灣高等法院臺
    中分院以92年度上易字第1905號判決有期徒刑7 月確定。
    又於同年間，因違反毒品危害防制條例案件，經本院以92年
    度訴字第655 號判決分別判處有期徒刑10月、6 月，定應執
    行刑為有期徒刑1 年2 月確定。上開二案，經臺灣高等法院
    臺中分院以93年度聲字第282 號裁定定應執行刑為有期徒刑
    1 年8 月確定，於95年7 月3 日因縮短刑期假釋出監，假釋
    期間付保護管束，嗣於96年1 月31日保護管束期滿未經撤銷
    視為執行完畢（構成本案之累犯）。
二、甲○○另於88年間因施用毒品案件，經依法院裁定送入觀察
    勒戒處所觀察勒戒後，經評定認有繼續施用毒品傾向，再依
    法院裁定送入戒治處所施以強制戒治，於88年10月8 日停止
    戒治出所，其後因撤銷停止戒治、令入戒治處所施以強制戒
    治，而於889 年11月23日執行完畢，於翌日釋放出所。
三、詎甲○○猶不知悔改，竟基於施用第二級毒品之犯意，於97
    年8 月28日或之前4 日內之某時，在彰化縣社頭鄉○○村○
    ○○路40號住處，以將第二級毒品甲基安非他命摻入香煙點
    燃抽吸之方式，施用甲基安非他命1 次。又另基於施用第一
    級毒品海洛因之犯意，於97年8 月28日，在彰化縣線西鄉○
    ○○道路旁，以將第一級毒品海洛因摻入香煙點燃抽吸之方
    式，施用海洛因1 次。
四、嗣於97年8 月28日下午5 時許，為警持臺灣彰化地方法院檢
    察署檢察官核發之強制採尿許可書，前往彰化縣社頭鄉○○
    村○○○路43號帶回甲○○，經警採其尿液送驗結果，呈現
    甲基安非他命陽性反應及海洛因代謝物之嗎啡陽性反應，而
    查悉上情。
五、案經彰化縣警察局田中分局報請臺灣彰化地方法院檢察署檢
    察官偵查起訴。
    理  由
一、本件被告甲○○所犯係死刑、無期徒刑、最輕本刑為3年以
    上有期徒刑以外之罪，其於準備程序中就被訴事實為有罪之
    陳述，經告知被告簡式審判程序之旨，並聽取公訴人及被告
    之意見後，本院合議庭認為適宜而裁定由受命法官獨任進行
    簡式審判程序，合先敘明。
二、訊據被告甲○○對於上揭犯罪事實坦承不諱，且被告於上揭
    時地為警查獲後，經警採集其尿液送驗結果，確呈現甲基安
    非他命陽性反應及海洛因代謝物之可待因、嗎啡陽性反應，
    此有詮昕科技股份有限公司出具之濫用藥物尿液檢驗報告及
    彰化縣警察局田中分局委託檢驗尿液代號與真實姓名對照認
    證單各1 份在卷可稽。此外，復有臺灣彰化地方法院檢察署
    檢察官強制到場（強制採尿）許可書1 紙可資佐證，足認被
    告自白與事實相符，堪可採信。
三、按修正毒品危害防制條例就施用毒品者，僅於「初犯」及「
    5 年後再犯」二種情形，有其追訴條件之限制，即須於初犯
    經觀察、勒戒或強制戒治釋放後，5 年內均無施用毒品之行
    為，始能認其前所實施之觀察、勒戒或強制戒治已足遮斷毒
    癮，而得於5 年後再犯時，再予適用初犯之規定，重行觀察
    、勒戒等程序；倘5 年內已經再犯，被依法追訴處罰，縱其
    第3 次（或第3 次以上）施用毒品之時間在初犯釋放5 年以
    後，即與「5 年後再犯」之情形有別，且因已於「5 年內再
    犯」，顯見其再犯率甚高，原實施觀察、勒戒或強制戒治，
    已無法收其實效，而無5 年戒斷期之存在，自無再經觀察、
    勒戒及強制戒治之必要，應由檢察官逕行起訴（最高法院95
    年度台非字第59號判決、95年度台非字第65號判決及95 年
    度第7 次刑事庭會議決定足供參照）。本件被告曾於88年間
    因毒品案，於89年11月23日經強制戒治執行完畢、於翌日釋
    放，復於92年間分別再因施用毒品案件，經本院判處有罪判
    決確定，有臺灣高等法院被告前案紀錄表可查，揆諸前開最
    高法院判決及決議，因被告於89年後之5 年內，業有施用毒
    品之行為，則本次被告於97年8 月28日或前4 日再次施用毒
    品之犯行，即與5 年後再犯之情形有別，自應逕行起訴。
四、核被告所為，係犯毒品危害防制條例第10條第1項之施用第
    一級毒品罪、第2 項之施用第二級毒品罪。被告施用毒品前
    後持有毒品之低度行為，應分別為其施用之高度行為所吸收
    ，不另論罪。又被告曾有前開犯罪事實部分所述之論罪科刑
    執行情形，今被告於有期徒刑執行完畢後，5 年以內故意再
    犯本件有期徒刑以上之罪，均為累犯，均應依刑法第47條第
    1 項之規定加重其刑。
五、量刑理由：爰審酌被告經觀察、勒戒及強制戒治與刑之執行
    後，猶未能深切體認毒品危害己身之鉅，及早謀求脫離毒害
    之道，反而於出監後再犯，未見收斂、警惕，無視於毒品對
    於自身健康之戕害及國家對於杜絕毒品犯罪之禁令，自有使
    其接受相當時期監禁以敦化性情之必要，另審度施用毒品為
    自戕行為，犯罪心態與一般刑事犯罪之本質並不相同，容應
    以「病人」之角度考量，並慮及施用毒品後常伴隨其餘反社
    會性之行為出現，對社會造成危害，及其犯罪之動機、方法
    、手段、暨犯後坦承犯行，到庭態度良好等一切情狀，分別
    量處如主文所示之刑，並定應執行刑。
六、應適用之法條：
（一）刑事訴訟法第273 條之1 第1 項，第299 條第1 項前段、
      第310 條之2 、第454 條第1項。
（二）毒品危害防制條例第10條第1項、第2項。
（三）刑法第11條前段、第47條第1 項、第51條第5款。
七、如不服本件判決，得自收受送達之日起10日內，向本院提起
    上訴。
本案經檢察官張聖傳到庭執行職務。
中    華    民    國    98    年    6     月    24    日
                  刑事第五庭    法  官  周淡怡
以上正本證明與原本無異。
如不服本判決應於收受判決後10日內向本院提出上訴書狀，並應
敘述具體理由；其未敘述上訴理由者，應於上訴期間屆滿後20日
內向本院補提理由書（均須按他造當事人之人數附繕本）「切勿
逕送上級法院」。
中    華    民    國    98    年    6     月    24    日
                                書記官  陳文新
附錄論罪科刑法條全文
毒品危害防制條例第10條
施用第一級毒品者，處6月以上5年以下有期徒刑。
施用第二級毒品者，處3年以下有期徒刑。


司法院資訊處製作；財團法人民間司法改革基金會備份。
